【裁判字號】    98,交聲,2422
【裁判日期】    981126
【裁判案由】    違反道路交通管理處罰條例聲明異議
【裁判全文】
臺灣臺北地方法院交通事件裁定        98年度交聲字第2422號
原處分機關  臺北市交通事件裁決所
異  議  人
即受處分人  甲○○
上列異議人即受處分人因違反道路交通管理處罰條例案件，對於
臺北市交通裁決所中華民國98年7月2日所為之處分（原處分案號
：北市裁罰字第裁22-AEX558503號），聲明異議，本院裁定如下
：
    主      文
異議駁回。
    理      由
一、按駕駛人駕駛汽車（依道路交通管理處罰條例第3條第8款規
    定，汽車包含機器腳踏車即機車），應遵守道路交通標誌、
    標線、號誌之指示；汽車行駛至交岔路口，應遵守燈光號誌
    或交通警察之指示，道路交通安全規則第90條、第102條第1
    項第1款分別定有明文。次按汽車駕駛人，行經有燈光號誌
    管制之交岔路口闖紅燈者，處新臺幣（下同）1,800元以上
    5,400元以下罰鍰，並記違規點數3點，道路交通管理處罰條
    例第53條第1項、第63條第1項第3款亦規定甚明。是機器腳
    踏車之駕駛人如有駕駛機車行經有燈光號誌管制之交岔路口
    闖紅燈之違規行為，經警舉發，並於舉發通知單所載應到案
    日期前到案提出陳述，經交通裁決主管機關調查後仍認定前
    揭違規行為屬實者，依違反道路交通管理事件統一裁罰基準
    及處理細則（以下簡稱處理細則）第44條第1項及違反道路
    交通管理事件統一裁罰基準表（以下簡稱基準表）之規定，
    應對該機車之駕駛人處以1,800元之罰鍰，並記違規點數3點
    。
二、本件異議人即受處分人甲○○於民國98年5月13日18時04分
    許，騎乘車牌號碼360-BEF號重型機車行經臺北市○○區○
    ○路3段與忠順街1段26巷之交岔路口時，經臺北市政府警察
    局文山第一分局木新派出所警員乙○○攔停，並以受處分人
    有在上開路口「闖紅燈」之違規行為為由，依違反道路交通
    管理處罰條例第53條第1項之規定舉發，受處分人不服，於
    舉發通知單所載應到案日期前提出陳述，嗣經原處分機關調
    查結果，仍認受處分人確有「駕車行經有燈光號誌管制之交
    岔路口闖紅燈」之違規行為，乃依道路交通管理處罰條例第
    53條第1項、第63條第1項第3款、處理細則第44條第1項暨基
    準表之規定，於98年7月2日以北市裁罰字第裁22-AEX558503
    號裁決書裁罰受處分人罰鍰1,800元，並記違規點數3點在案
    。
三、受處分人聲明異議意旨略以：伊當日騎乘機車行經遭舉發地
    點之路口，看見係黃燈狀態，就趕快通過，並非闖紅燈，而
    過了下一個路口後，遇到紅燈停下，警員才送後面過來要求
    靠邊停車並開單告發，伊只是搶黃燈，並非闖紅燈等語。
四、經查：
  (一)交通警員掣單舉發違反道路交通管理處罰條例所列之違規事
    實，本質上為行政處分，行為人違反道路交通管理處罰條例
    而經科處行政罰之事件，固應先由行政機關就其業已履踐相
    關正當法律程序，以及人民應受處罰之客觀違反法令行為，
    負證明之責；惟行政機關對於前開應為舉證事項，非不得以
    執行查察取締勤務人員，依據調查人證之程序，使就親歷事
    實提供不可替代之證明方法，尤於當場舉發交通違規事件，
    鑑於交通違規事實往往驟然而現、稍縱即逝，若硬性要求舉
    發員警不分違規情節，一律必須預留證據，俾便事後提出供
    法院審酌，除有現實技術可行性之困難外，勢將大幅提高交
    通管理之行政成本，並嚴重削弱道路交通管理之行政效能，
    此絕非立法者制定道路交通管理法規之本意。
  (二)受處分人於98年5月13日18時04分許，騎乘車牌號碼360-BEF
    號重型機車行經臺北市○○區○○路3段與忠順街1段26巷之
    交岔路口時，經臺北市政府警察局文山第一分局木新派出所
    警員乙○○攔停告發等情，業據證人乙○○於本院證述明確
    ，並有舉發通知單在卷可稽，受處分人對於遭舉發開單之事
    實亦不否認。受處分人雖辯稱僅係搶黃燈，並未闖紅燈云云
    ，惟證人乙○○於本院具結證稱：當時我由忠順街1段26巷
    北往南也就是照片中紅色箭頭方向行駛，受處分人是由木新
    路3段西往東也就是藍色箭頭方向行駛，我當時正執行勤務
    ，經過路口，我的方向也就是北往南的燈號已經是綠燈，所
    以東往西方向的號誌當然是紅燈禁止通行，我前方有一台小
    貨車已經通過路口，當我到達路口時，我看到受處分人西往
    東方向直行從車陣穿過路口闖紅燈行駛，該路段是T字路口
    ，只有一邊有來車，我看到後依規定閃燈上前攔停等語（見
    本院98年10月5日訊問筆錄），並有其提出之空照圖、現場
    監視器翻拍列印照片在卷可稽。則依證人乙○○前開證述，
    其騎乘機車執行勤務，行經忠順街1段26巷北往南方向時，
    其行向之號誌為綠燈，見受處分人自木新路3段西往東方向
    闖越紅燈通過該交岔路口，遂上前攔停，是受處分人未停車
    而違反號誌通過路口，自屬闖紅燈之行為。參以證人乙○○
    證稱當時伊方向之綠燈已經亮起5至10秒，受處分人方通過
    路口，足見當時受處分人方向之路口號誌已變換為紅燈一段
    時間，並非變換之瞬間，亦足以排除係燈號變換之瞬間而致
    警員乙○○誤判之可能性。受處分人於號誌已變為紅燈之情
    形下，即應停車，詎仍於紅燈亮起後數秒後通過路口，益徵
    其闖紅燈之違規明確。復審酌證人乙○○係臺北市政府警察
    局文山第一分局木新派出所警員，為依法令執行公務之公務
    員，當日係因執行勤務行經該處，與受處分人並無任何親屬
    關係，業據其陳明在卷，亦無任何恩怨嫌隙，其於依法具結
    而須擔負刑法偽證罪責之情形下，仍於本院為前揭證言，其
    證言之可信性應可獲得擔保，且其證述舉發經過甚為詳盡，
    亦均合於常情而無矛盾齟齬，衡情應無設詞陷害受處分人之
    必要，是證人乙○○所證內容自得援為不利於受處分人之認
    定。又受處分人未就證人乙○○之舉發有誤提出相關證據以
    供調查，本院復查無證據足資證明證人有何捏造事實違法取
    締之情事，則其舉發自應認定為正確無誤。是受處分人確有
    於上開時地駕駛車輛闖紅燈之違規行為甚明，其否認有闖紅
    燈之違規行為，辯稱係搶黃燈云云，洵無足採。從而本件受
    處分人違規行為明確，應依法裁罰。
五、綜上所述，受處分人確有機車駕駛人行經有燈光號誌管制之
    交岔路口闖紅燈之違規行為，且於舉發通知單所載應到案日
    期前到案提出陳述，從而原處分機關依道路交通管理處罰條
    例第53條第1項、處理細則第44條第1項暨基準表之規定，裁
    處受處分人罰鍰1,800元，並依同條例第63條第1項第3款之
    規定記違規點數3點，核無違誤。本件受處分人之異議為無
    理由，自應裁定將其異議駁回。
據上論斷，應依道路交通案件處理辦法第19條，裁定如主文。
中    華    民    國    98    年    11    月    26    日
                  交通法庭  法  官  林庚棟
以上正本證明與原本無異。
如不服本裁定，應於送達後5日內向本院提出抗告狀。
                            書記官  張汝琪
中    華    民    國    98    年    11    月    26    日


司法院資訊處製作；財團法人民間司法改革基金會備份。
